【裁判字號】    90,上訴,2347
【裁判日期】    900926
【裁判案由】    毒品危害防制條例
【裁判全文】
臺灣高等法院刑事判決                            九十年度上訴字第二三四七號
    上  訴  人
    即  被  告  丁○○
    指定辯護人  本院甲○辯護人
右上訴人因違反毒品危害防制條例案件，不服臺灣桃園地方法院八十九年度訴字第五
三七號，中華民國九十年二月二十三日第一審判決（起訴案號：臺灣桃園地方法院檢
察署八十九年度偵字第一九三四號），提起上訴，本院判決如左：
       主  文
原判決關於販賣第二級毒品及定應執行刑部分均撤銷。
丁○○被訴販賣第二級毒品部分免訴。
       理  由
一、本件公訴意旨略以：被告丁○○基於營利犯意，於八十八年底某日，在桃園市○○路六十六號二樓旁工寮住處，販賣第二級毒品安非他命予丙○○，每次價格新
    台幣（下同）五百元。嗣於八十九年一月二十九日四時許，在上址為警查獲，並
    扣得安非他命二包（毛重三．一公克），分裝袋二百五十四個，因認被告涉有毒
    品危害防制條例第四條第二項之罪嫌等語。
二、公訴人認被告涉有販賣第二級毒品安非他命罪嫌，無非係以證人丙○○於警訊、
    偵審中之證述，並以被告與另一證人李美蓉係男女朋友，乙○○為李美蓉之姐，
    尚可能免費提供，但被告與丙○○並無任何關係，是否得長期免費提供予丙○○
    施用，不無疑問等推測之詞，及於被告住處所扣得之安非他命等情，為被告有罪
    之論據。訊據被告丁○○固坦承於右揭時、地為警查獲之事實，惟矢口否認有何
    販賣安非他命之犯行，辯稱：伊並沒有販賣安非他命予丙○○，當時實係伊與證
    人丙○○一起各出資五百元去向他人購買安非他命施用，因之前丙○○曾向伊要
    安非他命，而伊不給她，故丙○○懷恨在心，故意誣陷伊云云。
三、經查，販賣安非他命罪之成立，須行為人主觀上有營利為目的之意思，客觀上又
    有販入或賣出或二者兼而有之之行為為其構成要件。倘行為人主觀上無營取利益
    之意思，而將自己先前購入之安非他命，以構入之原價或低於原價讓售與他人者
    ，因與「販賣」之構成要件不相符合，仍難逕繩以販賣之罪。又刑法上所謂之「
    販賣」行為，雖不以事後是否果有得利為要件，但仍須以營利之意思，而有販入
    或賣出行為，方足構成，倘始終無營利之意思，縱以構入原價或低於原價有償讓
    與他人，僅屬轉讓範疇，自難謂為販賣行為（最高法院八十四年臺上字第六一六
    九、一二六二號、八十三年臺上字第五二三七、五七九三、一○一九號判決意旨
    參照）。是查，依被告於警訊供稱：伊是向綽號阿源（小源）之不詳姓名男子取
    得安非他命一小包，由他送到桃園市○○街六十六號二樓給伊，‧‧‧，之前購
    買均是小源之男子前來找伊，安非他命一小包重約零點五公克，以新台幣一千元
    交易買賣云云（見偵查卷第九頁）。再核與證人丙○○於警訊中之證稱：伊所吸
    用之安非他命均是被告所提供。另於八十九年一月初（詳細日期已記不清楚）某
    日凌晨二十四時許，被告拿一小包安非他命（重約零點六公克左右）在桃園市○○街六十六號二樓之工寮內賣伊新台幣五百元云云（見偵查卷第十三頁反面）。
    則依該二人之供證，被告向阿源購入「零點五公克」之安非他命需花費「一千元
    」，惟讓售予丙○○「零點六公克」之安非他命卻僅收取「五百元」（此情據被
    告於警訊、證人丙○○於警訊、偵訊及原審程序中分別供證相符，應堪認定），
    顯低於被告所購入之原價，被告既無獲利，即難認其有營取利益之意思；次依被
    告上開供述，伊之安非他命係向阿源購買，購買一小包零點五公克云云，足認被
    告每次購買之份量均屬非多，此與一般有販毒意圖而藉以營利者，多會一次購入
    大量安非他命以分裝出售等常情不符，亦難認被告於購入之初即有意圖販賣以營
    利之意圖；再衡諸被告及證人李美蓉、乙○○、丙○○均曾分別供證被告曾多次
    提供安非他命予伊三人免費吸用，而丙○○亦證稱伊僅向被告購買過一次安非他
    命等情，若被告之目的係為販賣安非他命，何以會多次免費提供毒品予該三人吸
    用而未向渠兜售，足認被告於販入毒品之初，顯無營利之意思，否則不會免費提
    供丙○○等吸用多次，而另再以低於購入原價之價格將毒品販售予丙○○，凡此
    ，均與常情不符。是依上述，顯認被告主觀上並無營取利益之意思，而以低於購
    入原價之價格將毒品讓售於丙○○，客觀上亦無任何獲利可言，即與販賣之構成
    要件不相符合，而僅得論以轉讓毒品罪嫌。
四、再按被告確有於八十九年元月初有償轉讓毒品一次予丙○○之事實，業據被告於
    警訊中供述屬實（同上偵查卷第九頁之供述筆錄），而證人丙○○亦迭於警訊、
    偵查（見偵查卷第十三頁反面、二九頁反面）、原審（見原審八十九年六月十五
    日、六月十六日訊問筆錄）及本院（見本院九十年八月三十日訊問筆錄）程序中
    證述明確，另證人乙○○亦於原審程序中證稱：丙○○有提過說他想要跟丁○○
    買一次，是五百元等語在卷（見原審八十九年十二月二十日訊問筆錄）。均核與
    被告上開供述之轉讓時間、數量及所交付金額等情節相符，是被告確有此一轉讓
    行為應堪認定。至被告雖於偵查、原審及本院程序中翻異前詞矢口否認有上開轉
    讓行為，並辯稱：因之前證人丙○○曾向伊要安非他命，而伊不給她，故丙○○
    懷恨在心，故意誣陷伊云云。惟因右揭事實業據被告於警訊中自白不諱，且該自
    白亦無任何非任意性之情形，則本「案重初供」原則，應認被告於警訊中之供述
    為可採，其嗣後反於前詞之辯解，顯係臨訟設詞，委無足採。
五、按案件曾經判決確定者，應諭知免訴判決，刑事訴訟法第三百零二條第一款定有
    明文；且此項訴訟法上所謂一事不再理之原則，關於實質上一罪或裁判上一罪，
    均有其適用。查被告丁○○另涉自八十八年九月間起，至八十九年一月二十八日
    止，連續在桃園市○○路六十六號二樓旁工寮，無償轉讓其所有之第二級毒品安
    非他命予李美蓉、乙○○、丙○○施用多次之事實，因被告對該情節均供承不諱
    ，並有證人李美蓉、乙○○、丙○○於警訊、偵審中之證述，及扣案之安非他命
    一包等為證，經原審認事證明確，業判處有期徒刑八月在案（此部分經提起上訴
    後，已撤回上訴確定）。而本件被告所涉有償轉讓安非他命予丙○○之事實，其
    犯罪時間為八十九年元月初，與上述轉讓行為時間密接，構成要件相同，顯係基
    於概括犯意而為，應屬連續犯，而有裁判上一罪之關係，是被告本件犯行已為前
    開連續轉讓安非他命行為之確定判決效力所及，依法自應諭知為免訴判決。原審
    對此部分未予詳查，爰檢察官起訴意旨對被告論以販賣毒品罪嫌，尚有未洽，被
    告上訴否認販賣毒品罪行，非無理由，應由本院將原判決此部分撤銷，並依法為
    免訴之諭知，以臻適法。
據上論斷，應依刑事訴訟法第三百六十九條第一項前段、第三百六十四條、第三百零
二條第一款，判決如主文。
本案經檢察官郭啟東到庭執行職務。
中      華      民      國     九十     年     九    月     二十六     日
                              臺灣高等法院刑事第二十一庭
                                  審判長法  官  葉  騰  瑞
                                        法  官  江  國  華
                                        法  官  莊  明  彰
右正本證明與原本無異。
檢察官如不服本判決應於收受送達後十日內向本院提出上訴書狀，其未敘述上訴之理
由者並得於提起上訴後十日內向本院補提理由書（均須按他造當事人之人數附繕本）
。
被告不得上訴。
                                        書記官  廖  嫣  雯
中      華      民      國     九十     年     九    月     二十七     日


司法院資訊處製作；財團法人民間司法改革基金會備份。
